【裁判字號】    97,上訴,1128
【裁判日期】    970731
【裁判案由】    違反毒品危害防制條例
【裁判全文】
臺灣高等法院高雄分院刑事判決        97年度上訴字第1128號
上  訴  人
即  被  告  甲○○
上列上訴人因違反毒品危害防制條例案件，不服臺灣屏東地方法
院中華民國97年5 月20日第一審判決（起訴案號：臺灣屏東地方
法院檢察署97年度毒偵字第397 號），提起上訴，本院判決如下
：
     主  文
上訴駁回。
     事  實
一、甲○○前於民國93年間因違反毒品危害防制條例案件，經本
    院以93年度上訴字第32號判決判處有期徒刑10月、6 月，應
    執行有期徒刑1 年2 月確定，自94年6 月21日起入監服刑，
    迄95年7 月12日因縮短刑期假釋出監，迨於95年8 月2 日縮
    刑期滿未經撤銷假釋以視為執行完畢論。另其於87年間因施
    用毒品案件，經原審法院以87年度毒聲字第585 號裁定送觀
    察、勒戒後，認無繼續施用毒品之傾向，由臺灣屏東地方法
    院檢察署檢察官於87年12月18日，以87年度偵緝字第242 號
    不起訴處分確定；復於88年間因施用毒品案件，經原審法院
    以88年度毒聲字第5517號裁定送觀察、勒戒後，認有繼續施
    用毒品之傾向，再經該院以88年度毒聲字第6009號裁定入戒
    治處所施以強制戒治（同時由臺灣高雄地方法院檢察署檢察
    官向臺灣高雄地方法院提起公訴，經該院以89年度易字第25
    9 號判決判處有期徒刑4 月確定），其後經該院以89年度毒
    聲字第896 號裁定停止戒治，所餘戒治期間付保護管束，嗣
    再經該院以89年度毒聲字第4574號裁定撤銷停止戒治，而於
    90年4 月30日強制戒治執行完畢；又於92年間因施用毒品案
    件，經該院以92年度毒聲字第1169號裁定入戒治處所施以強
    制戒治（同時由臺灣屏東地方法院檢察署檢察官提起公訴，
    經本院以93年度上訴字第32號判決判處有期徒刑10月、6 月
    ，應執行有期徒刑1 年2 月確定），因毒品危害防制條例修
    正而於93年1 月9 日出戒治所；再於96年間因施用毒品案件
    ，經該院以96年度簡字第1919號判決判處有期徒刑5 月，並
    經該院以97年度簡上字第29號判決駁回上訴而確定（尚未執
    行）。詎甲○○猶不知悛悔，復基於施用第一級毒品海洛因
    之犯意，於96年9 月24日某時，在不詳處所，以將第一級毒
    品海洛因摻在香菸內吸食之方式，施用第一級毒品海洛因1
    次，甲○○另基於施用第二級毒品甲基安非他命之犯意，於
    96年9 月25日某時，在不詳處所，以將第二級毒品甲基安非
    他命置於玻璃瓶內加熱燒烤再吸食所產生煙霧之方式，施用
    第二級毒品甲基安非他命1 次，嗣於96年10月30日18時許，
    在屏東縣東港鎮○○路108 之1 號，因其另犯詐欺案件通緝
    中為警逮捕，經警查知其有毒品之前案紀錄向其詢問，甲○
    ○乃承認施用毒品，並同意採尿送驗而查獲。
二、案經屏東縣警察局東港分局報請臺灣屏東地方法院檢察署檢
    察官偵查起訴。
     理  由
一、上揭事實，業據被告甲○○於警詢時及原審法院審理時坦承
    不諱，且被告為警所採集之尿液檢體，經送請正修科技大學
    超微量研究科技中心以酵素免疫分析法及氣相層析質譜儀法
    檢驗，結果呈甲基安非他命及嗎啡陽性反應，有該中心檢驗
    報告1 紙在卷足憑（見警卷），堪信被告上開自白確與事實
    相符。
二、論罪部分：
    按犯毒品危害防制條例第10條施用第一、二級毒品之罪者，
    檢察官應先將被告送勒戒處所觀察、勒戒，經觀察、勒戒後
    ，認無繼續施用毒品之傾向者，應即釋放，並為不起訴之處
    分，認有繼續施用毒品之傾向者，應聲請法院裁定令入戒治
    處所強制戒治。又觀察、勒戒或強制戒治執行完畢釋放後，
    5 年內再犯第10條之施用毒品罪者，檢察官應依法追訴，毒
    品危害防制條例第20條、第23條規定甚明；又依此等規定之
    修正理由，僅限於「初犯」及「五年後再犯」二種情形，始
    應先經觀察、勒戒或強制戒治程序。倘被告於五年內已再犯
    ，經依法追訴處罰，縱其第三次（或第三次以上）再度施用
    毒品之時間，在初犯經觀察、勒戒或強制戒治執行完畢釋放
    五年以後，已不合於「五年後再犯」之規定，且因已於「五
    年內再犯」，顯見其再犯率甚高，原實施觀察、勒戒或強制
    戒治，已無法收其實效，即應依該條例第10條處罰（最高法
    院95年度第7 次刑事庭會議決議意旨參照）。
    被告前因施用毒品案件，有如上開事實欄所示強制戒治完畢
    ，且於戒治執行完畢後5 年內，再犯施用毒品罪受科刑判決
    並執行完畢等情，有臺灣高等法院被告前案紀錄表在卷可稽
    ，則被告再犯本件施用毒品等罪，依據上開說明，自應依上
    開規定論罪科刑。故核被告所為，係犯毒品危害防制條例第
    10條第1 項、第2 項之施用第一級毒品罪、施用第二級毒品
    罪。被告先持有第一、二級毒品海洛因、甲基安非他命進而
    施用，其持有之低度行為應為施用之高度行為所吸收，均不
    另論罪。再被告所犯施用第一級毒品、第二級毒品等二罪，
    犯意各別，手段不同，應予分論併罰。
    被告前有如上開事實欄所示等罪之前科執行紀錄，而於95年
    8 月2 日縮刑期滿執行完畢，有臺灣高等法院被告前案紀錄
    表在卷足參，則被告於有期徒刑執行完畢後，5 年以內再故
    意犯本件有期徒刑以上之上開2 罪，依刑法第47條第1 項規
    定，構成累犯，均應加重其刑。
    原審認被告罪證明確，因而適用毒品危害防制條例第10條第
    1 項、第2 項，刑法第11條、第47條第1 項、第51條第5 款
    等規定，並審酌被告前因施用毒品案件，經送強制戒治、判
    刑執行完畢後，不愛惜機會戒除毒癮，仍再施用毒品，顯見
    被告戒毒意志不堅，不知悔改，惟念及被告犯後坦承犯行，
    而施用毒品係戕害自身身體健康，並未危及他人，犯後態度
    尚可等一切情狀，分別量處有期徒刑1 年、8 月，並依法定
    其應執行刑為有期徒刑1 年6 月。併明：被告本案犯罪時
    間為96年11月11日，係在96年4 月25日以後，不符合中華民
    國96年罪犯減刑條例所定之減刑條件。
三、經核原判決上開認事用法，均無不合，量刑亦屬允當。被告
    上訴意旨指摘原判決量刑過重等語，並無理由，應予駁回。
四、被告經合法傳喚，無正當理由不到庭，得不待其陳述逕行判
    決。
據上論斷，應依刑事訴訟法第368條、第371條，判決如主文。
本案經檢察官孫小玲到庭執行職務。
中    華    民    國    97    年    7     月    31    日
                  刑事第一庭    審判長法  官  郭雅美
                                      法  官  莊崑山
                                      法  官  張意聰
以上正本證明與原本無異。
本判決施用第二級毒品部分，不得上訴。
如不服本判決施用第一級毒品部分，應於收受本判決後10日內向
本院提出上訴書狀，其未敘述上訴理由者，並得於提起上訴後10
日內向本院補提理由書狀（均須按他造當事人之人數附繕本）「
切勿逕送上級法院」。
中    華    民    國    97    年    8     月    1     日
                                      書記官  張寶花
附錄本判決論罪科刑法條：
毒品危害防制條例第10條
施用第一級毒品者，處 6 月以上 5 年以下有期徒刑。
施用第二級毒品者，處 3 年以下有期徒刑。
                                                      Q


司法院資訊處製作；財團法人民間司法改革基金會備份。
